【裁判字號】    97,交上訴,196
【裁判日期】    980121
【裁判案由】    過失致死
【裁判全文】
臺灣高等法院刑事判決               97年度交上訴字第196號
上  訴  人
即  被  告  丙○○
選任辯護人  鍾儀婷律師
上列上訴人因肇事遺棄案件，不服臺灣桃園地方法院97年度審交
訴字第88號，中華民國97年9 月18日第一審判決（起訴案號：臺
灣桃園地方法院檢察署97年度調偵字第255 號），提起上訴，本
院判決如下：
    主  文
原判決撤銷。
丙○○駕駛動力交通工具肇事，致人死亡而逃逸，累犯，處有期
徒刑伍月，如易科罰金，以新台幣壹仟元折算壹日。
    犯罪事實
一、丙○○前有因服用酒類不能安全駕駛動力交通工具而駕駛罪
    前科，其中於民國（下同）91年間，因服用酒類不能安全駕
    駛動力交通工具而駕駛罪案件，經臺灣桃園地方法院以91年
    度桃交簡字第2377號判決判處有期徒刑2月確定，於92年2月
    10日易科罰金執行完畢；另於95年間，因服用酒類不能安全
    駕駛動力交通工具而駕駛罪案件，經同法院以95年度壢交簡
    字第1161號判決判處有期徒刑4 月確定，於95年10月18日易
    科罰金執行完畢（均構成累犯）。詎仍不知悔改，於96年 8
    月10日凌晨，駕駛車牌號碼3C-7175 號自用小客車，沿桃園
    縣龜山鄉○○路○段內側車道由龜山往桃園方向行駛，於同
    日凌晨1時許，行經桃園縣桃園市○○路○段65號前，本應注
    意車前狀況，並隨時採取必要之安全措施，且依當時天候為
    晴、夜間有照明、路面鋪裝柏油、乾燥、無缺陷、無障礙物
    、視距良好，並無不能注意情事，竟疏未注意，適有蘇文彬
    騎乘車牌號碼5FK─657號重型機車行駛在丙○○所駕駛上開
    自用小客車之於同向前方外側車道，因擬迴轉往龜山方向行
    駛而向內側車道靠近，丙○○竟疏未注意車前狀況，因閃避
    不及，致其駕駛之自用小客車右前車頭與蘇文彬騎乘之機車
    左側車身發生碰撞，造成蘇文彬人車倒地，因而受有全身多
    發性骨折等傷害，經送醫急救後仍因出血性休克不治死亡（
    所涉過失致死部分，業經檢察官另為職權不起訴處分），詎
    丙○○駕駛動力交通工具肇事，致蘇文彬受傷，嗣後並導致
    死亡，其於肇事後竟未停車察看，協助傷者就醫、救護及其
    他必要之措施，亦未向警察機關報告或留下姓名俾便聯絡，
    復未留在現場等候警方處理，反而基於肇事逃逸之犯意，立
    即駕車逃離現場。嗣經警據報前往處理，於警未發現肇事者
    之前，向警打電話自首，因而循線查獲上情。
二、案經蘇文彬之配偶乙○訴由桃園縣政府警察局桃園分局報告
    臺灣桃園地方法院檢察署檢察官偵查起訴。
    理  由
壹、程序部分
    按被告以外之人於審判外之言詞或書面陳述，除法律有規定
    者外，不得作為證據；又被告以外之人於審判外之陳述，雖
    不符合同法第159條之1至第159條之4之規定，但經當事人於
    審判程序同意作為證據，法院審酌該言詞陳述或書面陳述作
    成時之情況，認為適當者，亦得為證據；又當事人、代理人
    或辯護人於法院調查證據時，知有第159條第1項不得為證據
    之情形，而未於言詞辯論終結前聲明異議者，視為有前項之
    同意，刑事訴訟法第159條第1項及第159條之5分別定有明文
    。查本判決下列所引用之各項證據方法之證據能力，當事人
    於本院準備程序及審判期日中均未予爭執，且迄至言詞辯論
    終結前亦未再聲明異議，本院審酌該等言詞陳述及書面陳述
    作成時之情況，並無不宜作為證據之情事，依刑事訴訟法第
    159條之5之規定，自得作為證據。
貳、實體部分
一、上揭犯罪事實，業據上訴人即被告丙○○於警詢、偵查、原
    審及本院審理時均坦承不諱（見偵查卷第5頁、調偵卷第9頁
    、原審卷第30頁、本院卷第36頁背面），核與告訴人乙○、
    蘇文煜於警詢及偵查時指述相符，並有道路交通事故現場圖
    、道路交通事故調查報告表(一)、(二)、現場暨車損照片24張等
    件附卷足憑。又被害人蘇文彬確因本件車禍死亡，亦經臺灣
    桃園地方法院檢察署檢察官督同法醫師到場相驗屬實，製有
    相驗筆錄、檢驗報告書、相驗屍體證明書各1 件在卷可稽。
    足見被告自白核與事實相符，自堪採信。
二、按汽車駕駛人，駕駛汽車肇事致人受傷或死亡，應即採取救
    護或其他必要措施，並向警察機關報告，不得駛離或逃逸，
    道路交通管理處罰條例第62條第3 項前段定有明文。又因道
    路交通事故之發生，常非於己之鄰親家里，時有告救不能情
    事，乃科以肇事者須即採取救護或其他必要措施，並應向警
    察機關報告之法定義務，以防因就醫延誤致生無謂傷亡，並
    俾得通知傷亡者家屬到場，以明責任，是凡肇事人於行車肇
    事致人受傷或死亡，未即採取救護或其他必要措施，並向警
    察機關報告，即駕車逃逸者，均應依該規定處罰，至其嗣後
    是否受刑事訴追及已否與被害人達成民事和解，賠償損失，
    對其應受處罰乙節，並不生影響。職是之故，汽車駕駛人駕
    駛汽車肇事，不論其責任之歸屬為何，即有義務留在肇事現
    場，採取救護或其他必要措施，並向警察機關報告，以維護
    他人之生命與其他用路人之交通安全。其立法目的，既係促
    使駕駛人於肇事致死傷後，能對被害人即時救護，報告警察
    機關，以減少死傷，是該罪之成立祇以行為人有駕駛動力交
    通工具肇事，致人死傷而逃逸之事實為已足（最高法院92年
    度臺上字第4468號判決意旨參照）。本件被告駕駛車輛與被
    害人發生碰撞導致被害人受傷後死亡，且依當時撞擊之情形
    ，被告對被害人當場受有死傷應有認識，其竟未採取救護或
    其他必要措施，並向警察機關報告，即逕行駕車離去，其駕
    車肇事逃逸之事證明確，犯行可以認定，應予依法論科。
三、核被告所為，係犯刑法第185 條之4 之肇事遺棄罪。按刑法
    第185 條之4 之犯罪構成要件為「駕駛動力交通工具肇事，
    致人死傷而逃逸」，包括駕駛動力交通工具肇事致人死亡而
    逃逸及駕駛動力交通工具肇事致人受傷而逃逸，應分別係致
    人死亡或致人受傷而分別論罪。若肇事時被害人僅受傷，嗣
    後才死亡，死亡如與受傷有相當因果關係，論處肇事人係致
    人受傷或致人死亡，應以最終之死亡結果為準。查被告前有
    如事實欄所載之犯罪科刑執行情形，有本院被告前案紀錄表
    各1份在卷可參，被告於前案受有期徒刑執行完畢後，5年內
    故意再犯本件有期徒刑以上之罪，為累犯，應依刑法第47條
    第1 項之規定加重其刑。又被告於肇事逃逸後，警局經報案
    後調閱肇事路段沿線監視器錄影帶，僅鎖定肇事車輛之車型
    ，並未鎖定被告為肇事者，經被告打電話至警局坦承本件車
    禍為其所肇致，始前往被告住處帶同被告查明而知本案肇事
    者之情，業據證人即警察甲○○於本院具結證實在卷（見本
    院卷第34頁），足見被告於警局尚未鎖定其為肇事者之前，
    主動打電話向警局陳稱為本件車禍肇事者，自屬對於未發覺
    犯罪自首而受裁判，符合自首之要件，爰依刑法第62條前段
    規定減輕其刑，並先加後減。
四、原審對被告予以論罪科刑，固非無見，惟被告於犯罪之前向
    警自首本件肇事之犯行，原審未予斟酌被告自首情節，自有
    未當，被告執此上訴，為有理由，自應由本院撤銷改判。爰
    審酌被告於肇事後棄被害人蘇文彬於不顧，逕行逃離現場，
    所為非是，惟事後已與被害人家屬達成民事調解，賠償其所
    受損害，此有桃園縣龜山鄉調解委員會97年民調字第20號調
    解筆錄1 份在卷可憑，並參酌被告素行、犯後坦承犯行，態
    度良好，並其他一切情狀，量處如主文所示之刑，並諭知易
    科罰金之折算標準。
據上論斷，應依刑事訴訟法第369條第1項前段、第364條、第299
條第1項前段，刑法第185條之4、第47條第1項、第62條前段、第
41 條第1項前段，判決如主文。
本案經檢察官田炳麟到庭執行職務。
中    華    民    國    98    年    1     月    21    日
                  刑事第十庭    審判長法  官 楊炳禎
                                      法  官 朱光仁
                                      法  官 李春地
以上正本證明與原本無異。
如不服本判決，應於收受送達後10日內向本院提出上訴書狀，其
未敘述上訴之理由者並得於提起上訴後10日內向本院補提理由書
（均須按他造當事人之人數附繕本）「切勿逕送上級法院」。
                                      書記官 蘇秋
中    華    民    國    98    年    1     月    21    日
附錄：本案論罪科刑法條全文
刑法第185條之4
駕駛動力交通工具肇事，致人死傷而逃逸者，處6月以上5年以下
有期徒刑。


司法院資訊處製作；財團法人民間司法改革基金會備份。
